臺中高等行政法院判決
　　　　　　　　　　　　　　　　　 96年度簡再字第00006號
再審原告　　甲○○
再審被告　　財政部臺灣省中區國稅局
代　表　人　乙○○
訴訟代理人　丁○○
　　　　　　丙○○
上列當事人間因綜合所得稅事件，再審原告不服本院95年1月4日
94年度簡字第144號確定判決，提起再審之訴，本院判決如下︰
　　主  文
再審之訴駁回。
再審訴訟費用由再審原告負擔。
　　事  實
一、事實概要：緣再審原告係杏和診所負責人，民國（下同）87
    年度綜合所得稅結算申報，列報該診所執行業務所得虧損新
    台幣（下同）145,759元，經再審被告所屬民權稽徵所（原
    台中市分局）核定執行業務所得1,213,078元，歸課綜合所
    得總額1,764,557元，補徵應納稅額110,812元。再審原告不
    服，就該診所之業務收入及各項折舊等項，申經復查追減業
    務收入（部分負擔收入）52,193元，變更核定執行業務所得
    1,160,885元，再審原告仍表不服，提起訴願，經財政部台
    財訴字第09400218690號訴願決定「原處分（復查決定）關
    於掛號費收入部分撤銷，由原處分機關另為處分。其餘訴願
    駁回。」再審原告仍表不服，復就駁回之各項折舊項目提起
    行政訴訟，經本院94年度簡字第144號判決駁回，提起上訴
    ，遭最高行政法院96年度裁字第674號裁定駁回確定在案。
    再審原告不服，依行政訴訟法第273條第1項第9款、13款及
    14款提起本件再審之訴。
二、兩造之聲明：
    (一)再審原告聲明：求為判決：
      1.最高行政法院96年度裁字第674號裁定、台中高等行政
        法院94年度簡字第144號判決均廢棄。
      2.訴願決定、復查決定及原處分不利再審原告部分均撤銷
        。
      3.訴訟費用由再審被告負擔。
　　(二)再審被告聲明：求為判決駁回再審原告之訴。
三、兩造之陳述：
    (一)再審原告起訴意旨略以：再審被告經辦人員利用審理再審
      原告85年度復查案件之機會，取得再審原告85年度日記帳
      ，並將其中之數頁影印，謊稱為84年之日記帳，使用於原
      審法院，以做為本案之證物，並使原審法院與最高行政法
      院數度引用此不利於再審原告之重要證物。如果再審被告
      經辦人員係故意利用職務之便以取得此證物，則屬於行政
      訴訟法第273條第1項第9款之再審事由。若再審被告經辦
      人員並非故意，則屬於行政訴訟法第273條第1項第13款。
      另原審未就帳簿之支出與原始憑證核對，亦有行政訴訟法
      第273條第1項第14款再審事由，故請求判決如訴之聲明。
    (二)再審被告答辯意旨略以：
      1.按「個人之綜合所得總額，以其全年左列各類所得合併
        計算之‧‧‧第2類：執行業務所得：凡執行業務者之
        業務或演技收入，減除業務所房租或折舊、業務上使用
        器材設備之折舊及修理費，或收取代價提供顧客使用之
        藥品、材料等之成本、業務上雇用人員之薪資、執行業
        務之旅費及其他直接必要費用後之餘額為所得額‧‧‧
        執行業務費用之列支‧‧‧其辦法由財政部定之。」為
        行為時所得稅法第14條第1項第2類前段及後段所明定。
        次按「費用及損失之原始憑證，除統一發票應依統一發
        票使用辦法第9條規定記載外，其餘收據或證明，應載
        有損費性質、金額、日期、受據（票）人或受證明人之
        姓名或名稱及統一編號，出據人或出證明人姓名或名稱
        、地址及統一編號暨其他必要記載之事項。」、「費用
        及損失，未經取得原始憑證，或經取得而記載事項不符
        者，不予認定。」、「執行業務者修繕或購置固定資產
        ，其耐用年限不及2年，或其耐用年限超過2年，而支出
        金額不超過新台幣5萬元者，得以其成本列為當年度費
        用。」、「供執行業務使用之固定資產，為執行業務者
        本人所有，取有確實憑證者，得依規定提列折舊。」為
        行為時執行業務所得查核辦法第9條前段、第17條第1項
        、第23條第2款前段及第30條第1款前段所規定。
      2.杏和診所87年度未列報各項折舊，嗣提供財產目錄申請
        增列，經再審被告初查核定440,156元。再審原告申請
        復查主張84年5月至10月該診所籌備期間之裝潢費支出3
        ,947,649元應攤提追認87年度費用云云。經再審被告復
        查決定以，經查該診所於84年度損益計算表申報1筆診
        所設立裝潢工程款3,947,649元，經再審被告初查以其
        中3,784,650元未取具合法憑證予以剔除，再審原告並
        未申請復查已確定在案。次查本件經函請再審原告提示
        系爭裝潢支出之相關憑證供核，再審原告僅提示日記帳
        及支票存根，相關原始憑證或其他證明文據均未提示，
        所稱無從採據，依前揭規定原核定並無不合，復查後乃
        予以維持。再審原告仍表不服，提起訴願，財政部亦持
        與再審被告相同之論見駁回其訴願。
      3.再審原告向鈞院提起行政訴訟時主張再審原告之診所為
        84年間所創設，並於同年5月至10月之籌備期間內，共
        支出系爭裝潢費用3,947,649元。系爭裝潢費用既為再
        審原告診所之開辦費用，自得逐年攤提，而列報追認為
        87年度費用。另再審原告診所於84年9月竣工，並於同
        年9月23日取得醫療機構開業執照，同月27日再取得扣
        繳單位設立登記，再審原告診所於籌設期間內並無法取
        得扣繳事業單位名稱，即無統一編號，是發票上無單位
        名稱及統一編號，即非可歸責於再審原告，再審被告不
        得以此指摘再審原告所保存者非合法憑證。又再審原告
        於86年7月10日確實已依再審被告中區國稅中市審字第8
        6022167號函，攜帶84年度相關帳簿及各項憑證備詢供
        核，嗣於同年8月間，因核定之金額與支出之金額差距
        頗大，再審原告乃取回日記帳1本，其餘原始憑證則仍
        交由承辦人員保管。再審被告既未能妥善保存原告所交
        付之相關帳證，再審原告並進而提供支票存根供查，再
        審被告仍不予認列折舊，實非適法云云。經鈞院判決略
        以，本件再審原告主張其所開設之診所為84年間所創設
        ，並於同年5月至10月之籌備期間內，共支出系爭裝潢
        費用3,947,649元，係其診所之開辦費用，得逐年攤提
        ，列報追認為87年度費用，再審原告所支出之該部分費
        用，自應提出依行為時執行業務所得查核辦法第9條前
        段規定記載之憑證如發票、收據及證明等。而再審原告
        診所於84年度損益計算表所申報之「診所設立裝潢工程
        款」即系爭裝潢費3,947,649元，經再審被告初查以其
        中3,784,650元未取具合法憑證而依同辦法第14條之規
        定予以剔除。再審原告雖稱其於86年7月10日依再審被
        告函件指示，攜84年度相關帳簿及各項憑證備詢供核，
        嗣於同年8月間，因核定之金額與支出之金額差距頗大
        ，再審原告乃取回日記帳1本，其餘原始憑證則仍交由
        承辦人員保管乙節。再審被告則稱再審原告所提出之帳
        簿及憑證，均經再審被告初查單位函覆再審原告業已返
        還，並有相關函件附卷可佐。雙方各執一詞，按所得稅
        法第86條前段規定：「納稅義務人及其他關係人，提供
        帳簿、文據時，該管稽徵機關應摯給收據。」又實務上
        稽徵機關調借帳簿憑證時即摯作收據一式3聯，第1聯（
        收據聯）交納稅義務人執存，作為取回帳證之依據。再
        審原告既曾提出帳簿及憑證予再審被告初查單位，如無
        特別事由，再審被告如返還該帳證予再審原告，衡情應
        全部發還，應無單獨僅由再審原告取回日記帳1本之理
        。又再審原告亦無法提出再審被告初查單位收受其帳簿
        憑證之收據或其他證明，是再審原告所稱其支出系爭裝
        潢費用之原始憑證仍由再審被告承辦人員保管，尚難採
        信。次查，再審原告既無法提出系爭裝潢費用之原始憑
        證（如再審原告診所於84年9月27日取得扣繳單位設立
        登記，方有扣繳事業單位名稱及統一編號，亦可於取得
        憑證時先記載再審原告診所名稱，俟有統一編號時再補
        記此編號），雖於鈞院94年度訴字第436號綜合所得稅
        事件（85年度部分）審理中補提支票存根24紙，惟此僅
        能證明其曾支付執票人之票面金額款項，並非行為時執
        行業務所得查核辦法第9條前段規定記載之憑證。又縱
        使再審原告遺失系爭裝潢費用之憑證，惟再審原告於本
        件及上開事件中，亦未能提出其支付系爭裝潢費用廠商
        之發票或收據之存根，供再審被告查核，自難僅憑再審
        原告所提之日記帳及支票存根，而將系爭裝潢費用認列
        為87年度之攤提折舊，乃判決駁回再審原告之訴。再審
        原告仍執詞爭辯，提起上訴，遞經最高行政法院裁定駁
        回。
      4.再審之訴意旨略謂：再審被告之承辦人利用審理85及87
        年度綜合所得稅復查案件之機會，取得再審原告85年度
        之日記帳，並將其中之數頁影印，再謊稱為84年度之日
        記帳，使原審之法院數度引為不利於再審原告之重要證
        物，自有再審之事由云云。
      5.查再審被告審理再審原告85至87年度綜合所得稅復查案
        時，因再審原告所爭執者為84年間再審原告執業之診所
        籌備期間之裝潢費支出應於85至87年度攤提費用之項目
        ，於93年7月19日以中區國稅法二字第0930036818號函
        請再審原告於93年7月28日提示該診所「84年度」列報
        系爭裝潢支出之相關憑證供核，再審原告於93年7月28
        日提示該診所「84年度」日記帳及84年度支票簿4本供
        核，有再審原告簽名之調借帳簿憑證收據可稽（原卷第
        136頁）。次查，卷附日記帳記載內容雖未載明年度，
        但由再審被告84年度調查報告書所載認列該裝潢工程款
        162,999元之憑證與日記帳記載內容及金額相符，足證
        卷附日記帳屬84年度，亦與鈞院審理94年度訴字第436
        號綜合所得稅事件（85年度部分）中補提支票存根24紙
        內容相符，再審原告主張系爭日記帳屬85年度且經被告
        偽造或變造為84年度，委不足採。是本件原確定判決並
        無適用法規錯誤、亦無為判決基礎之證物係偽造或變造
        者、證物或重要證物漏未斟酌之情事，無行政訴訟法第
        273條規定得提起再審之事由。
      理  由
一、按「再審之訴專屬為判決之原行政法院管轄。」、「再審之
    訴顯無再審理由者，得不經言詞辯論，以判決駁回之」為行
    政訴訟法第275條第1項、第278條第2項所規定，又「有左列
    各款情形之一者，得以再審之訴對於確定終局判決聲明不服
    。但當事人已依上訴主張其事由或知其事由而不為主張者，
    不在此限：...九、為裁判基礎之證物係偽造或變造者。...
    。十三、當事人發見未經斟酌之證物或得使用該證物者。但
    以如經斟酌可受較有利益之裁判者為限。十四、原判決就足
    以影響於判決之重要證物漏未斟酌者。」、「第1項第7款至
    第10款情形，以宣告有罪之判決已確定，或其刑事訴訟不能
    開始或續行非因證據不足者為限，得提起再審之訴。」行政
    訴訟法第273條第1項第9款、第13款、第14款、第3項規定甚
    明。上開行政訴訟法第273條第1項第13款所規定之當事人發
    見未經斟酌之證物或得使用該證物者，係指該證物在前訴訟
    程序事實審言詞辯論終結前已存在，因當事人不知有此證物
    或因故不能使用該證物，致未經斟酌，現始知悉或得使用之
    而言，而同條項第14款所規定之「原判決就足以影響於判決
    之重要證物漏未斟酌者。」所謂原判決就足以影響於判決之
    重要證物漏未審酌者，係指在前程序已經提出之證物，原判
    決未為調查，或未就其調查之結果予以判斷，且該證據確確
    足以影響原判決之結果者而言，若原判決業已於理由中說明
    其為不必要之證據，或不能為再審原告之利益採用者，則屬
    已加以斟酌。
二、有關再審原告依行政訴訟法第273條第1項第9款提起再審之
    訴部分：本件再審原告為如事實欄之主張，且再審被告經辦
    人員即訴訟代理人丁○○利用審理再審原告85年度復查案件
    之機會，取得再審原告85年度日記帳，並將其中之數頁影印
    ，謊稱為84年之日記帳，使用於原審法院，以做為本案之證
    物，並使原審法院與最高行政法院數度引用此不利於再審原
    告之重要證物。再審被告訴訟代理人有行政訴訟法第273條
    第1項第9款偽造情節之情事云云，然查再審原告所主張該為
    裁判基礎之85年度日記帳之影本係再審被告所偽造或變造，
    應以該偽造者已經宣告有罪之判決已確定，或其刑事訴訟不
    能開始或續行非因證據不足者之情形，方得依該條款而提起
    再審之訴，然再審原告僅空言主張並無法院判決或相關證明
    ，揆諸首揭規定，自非可採。
三、就依行政訴訟法第273條第1項第13款及第14款規定提起再審
    部分：經查，再審原告未指出其發見未經斟酌之證物為何，
    縱係指再審被告經辦人員即訴訟代理人丁○○利用審理再審
    原告85年度復查案件之機會，取得再審原告85年度日記帳，
    並將其中之數頁影印，謊稱為84年之日記帳，使用於原審法
    院，以做為本案之證物，並使原審法院與最高行政法院數度
    引用此不利於再審原告之重要證物。此部分既未經於本院審
    理94年度簡字第144號綜合所得稅事件時提出，即無漏未斟
    酌之可言，況再審原告所爭執之日記帳業經再審原告取回，
    不僅為再審原告所自承，本院94年度訴字第144號判決亦認
    定，再審原告所提出所有帳簿及憑證，如稽徵機關返還時應
    全部，應無單獨僅由再審原告取回日記帳1本之理，又再審
    原告所稱之上開證物非再審原告於前述訴訟程序事實審言詞
    辯論終結後始知悉，亦非於前述訴訟程序言詞辯論終結前不
    能使用上開證物，或縱加以斟酌，亦不可受較有利之裁判。
    並無原判決未為調查，或未就其調查之結果予以判斷，且該
    證據確確足以影響原判決之結果。
四、綜上所述，再審原告所據以提起本件再審之訴之證物，顯不
    具備行政訴訟法第273條第1項第9款、第13款及第14款所定
    再審之理由，是本件再審原告提起再審之訴，為顯無再審理
    由，爰不經言詞辯論，駁回再審原告之訴。
據上論結，本件再審之訴顯無再審理由，爰依行政訴訟法第281
條、第278條第2項、第98條第3項前段，判決如主文。
中　　華　　民　　國　　96　　年　　7　　月　　12 　　日
                          第三庭法  官　莊　金　昌
以上正本證明與原本無異。
如不服本判決，應於判決送達後20日內，以本訴訟事件所涉及之
法律見解具有原則性者，始得向本院提出上訴狀並表明上訴理由
，經最高行政法院許可，否則不得上訴；如於本判決宣示後送達
前提起上訴者，應於判決送達後20日內補提上訴理由書（均應依
對造人數提出繕本）。
提起上訴應預繳送達用雙掛號郵票390元（34元及5元郵票各10份
)。
中    華    民    國    96    年    7    月    16     日
　　　　　　　　　　　　        書記官　凌  雲  霄
